【裁判字號】    97,易,3502
【裁判日期】    971007
【裁判案由】    詐欺
【裁判全文】
臺灣臺中地方法院刑事判決              97年度易字第3502號
公  訴  人  臺灣臺中地方法院檢察署檢察官
被      告  丁○○
上列被告因詐欺案件，經檢察官提起公訴（97年度偵字第15739
、17269號）及移送併辦（97年度偵字第16140號），被告於準備
程序中就被訴事實為有罪之陳述，經告以簡式審判之旨，並聽取
意見後，本院合議庭裁定由受命法官獨任進行簡式審判程序，判
決如下：
    主    文
丁○○幫助意圖為自己不法之所有，以詐術使人將本人之物交付
，處有期徒刑肆月，如易科罰金，以新臺幣壹仟元折算壹日。
    犯 罪 事 實
一、丁○○其依一般社會生活之通常經驗，應可知悉一般人均可
    自行申請金融帳戶使用，如非意圖供犯罪使用，無收取他人
    金融帳戶之必要，並可預見提供金融帳戶供人使用，可能幫
    助他人作為詐欺被害人匯款之用，藉以遂行詐欺犯行，並逃
    避檢警人員之追緝，竟仍基於幫助他人詐欺取財之不確定犯
    意，於民國97年5月12日前之某日，向其姐姐劉安盈表示找
    到工作須要薪資轉帳為由，要求不知情之劉安盈以其名義申
    請第一商業銀行大里分行（下稱第一銀行大里分行）帳號
    000000 00000000號帳戶、玉山商業銀行大里分行（下稱玉
    山銀行大里分行）帳號000-0000000000000000號帳戶供其使
    用，嗣丁○○於97年5月21日取得上開帳戶存摺、提款卡（
    含密碼）後，於同年月24日21時40分許，在臺中火車站旁之
    全家便利商店，將上開帳戶之存摺、提款卡（含密碼），轉
    交予年籍、真實姓名均不詳之成年人，供該成年人所屬之詐
    欺集團成員作為詐欺犯行之匯款帳戶使用，以此方式幫助該
    詐欺集團成員詐欺財物。嗣該詐欺集團成員即意圖為自己不
    法之所有，(一)於97年5月25日15時許，以電話向戊○○詐稱
    其在網路購物，因貨款金額誤設為分期金額，必須依照指示
    至郵局取消分期付款，致戊○○陷於錯誤，將新臺幣（下同
    ）1萬354 3元匯至上開玉山銀行大里分行帳戶；另2次則各
    匯款10萬元至上開第一銀行大里分行帳戶。(二)於同日15時30
    分許，撥打電話予乙○○，訛稱係東森購物公司人員，因乙○○之前購物貨款尚未給付，要求轉帳付款，致乙○○陷於
    錯誤，匯款1萬2034元至上開玉山銀行大里分行帳戶。(三)於
    同日15時35分許，復以上開佯稱分期付款設定錯誤之手法，
    致甲○○陷於錯誤，於同日先後轉帳2萬2114元、7886元至
    上開玉山銀行大里分行帳戶。嗣因戊○○、乙○○、甲○○
    發覺有異，始知受騙，經報警處理，而查悉上情。
二、案經臺中縣警察局霧峰分局報告臺灣臺中地方法院檢察署檢
    察官偵查起訴及移送併案辦理。
    理  由
一、上揭事實，業據被告於本院準備程序中自白不諱，並有證人
    即被害人戊○○、乙○○、甲○○分別於警詢及證人甲○○
    於偵查中指述及證人劉安盈於警詢時之證述明確，復有玉山
    銀行大里分行97年6月13日玉山大里字第08061203號函及函
    附之劉安盈開戶基本資料及交易明細、第一銀行大里分行97
    年6月13日一大里字第00077號函及函附之劉安盈開戶基本資
    料及往來存款明細資料、內政部警政署反詐欺詐騙案件紀錄
    表、受理詐騙帳戶通報警示簡便格式表、受理刑事案件報案
    三聯單、自動櫃員機儲戶交易明細在卷可憑。則被告向劉安
    盈借用之前開玉山銀行大里分行及第一銀行大里分行之帳戶
    ，確為詐欺集團成員作為實施本案詐欺取財犯行之用一節，
    足堪認定。
二、按刑法上之故意，分為直接故意（確定故意）與間接故意（
    不確定故意）。行為人對於構成犯罪之事實，明知並有意使
    其發生者，為直接故意；行為人對於構成犯罪之事實，預見
    其發生而其發生並不違背其本意者，為間接故意。又幫助犯
    之成立，以行為人主觀上認識被幫助者正欲從事犯罪或係正
    在從事犯罪，且該犯罪有既遂之可能，而其行為足以幫助他
    人實現構成要件者，即具有幫助故意，並不以行為人確知被
    幫助者係犯何罪名為必要。而按金融機構之帳戶為個人理財
    之工具，為便利大眾使用此一理財工具，以資活絡資金供需
    ，對於申請開設金融帳戶並無設有任何特殊之限制，一般民
    眾皆能自由申請開戶，並得同時在不同金融機構申請多數存
    款帳戶使用，乃眾所周知之事實，依一般人之社會生活經驗
    ，倘係經由合法管道之收入或支出，其於金融帳戶之存放及
    提領，本可自行向金融行庫開立帳戶後使用，殊無大費周章
    使用他人帳戶之必要，況且近來詐騙案件層出不窮，詐騙集
    團多利用人頭帳戶做為出入帳戶，不僅廣為媒體所披載，亦
    經政府一再宣導提醒注意，尤以現今各地金融機構所設自動
    提款機莫不設定轉帳之警示畫面，或張貼警示標語，促請使
    用大眾注意，衡諸目前社會以電視、報紙甚至網路等管道流
    通資訊之普及程度，以及使用自動提款機從事提款、轉帳交
    易之頻繁，苟見有陌生人不思以自己名義申請開立帳戶，反
    而向不特定人蒐集或收購他人之金融機構帳戶使用，自屬可
    疑。再者，一般而言，欲使用提款卡領取款項者，須於金融
    機構所設置之自動櫃員機上依指令操作，並輸入正確之密碼
    ，方可順利領得款項，若非帳戶所有人同意、授權而告知提
    款卡密碼等情況，單純持有金融卡之人，欲隨機輸入號碼而
    領取款項之機會，不法之人任意輸入號碼而與正確之密碼相
    符者，機率微乎其微，況且，倘非事先提供提款卡及密碼，
    詐欺集團大費週章使被害人匯款後，又何能順利提領款項，
    以遂詐欺之目的。被告於行為時為近35歲之成年人，已有相
    當之工作及生活經驗，對此應有相當之了解，且於本院準備
    程序中亦自承：以前工作只有影印存摺封面，不需存摺、提
    款卡及密碼，心理確實覺得怪怪的，也有想過對方可能會拿
    去做不法之事等語，有本院準備程序筆錄可參。準此，被告
    提供劉安盈所有前開2帳戶之存摺、提款卡及密碼予年籍、
    真實姓名不詳之成年人及所屬之詐欺集團，用以實施詐欺犯
    行，確可預見，且其對於該人利用其帳戶向人詐取財物，並
    無違背其本意，是被告主觀上應具有幫助他人詐取財物之不
    確定故意，而其提供金融帳戶之行為，亦屬刑法詐欺罪構成
    要件以外之行為，其幫助詐欺犯行，應可認定。
三、綜上所述，本件事證明確，被告幫助詐欺取財之犯行，洵堪
    認定，應依法論科。
四、核被告所為，係犯刑法第30條第1項、刑法第339條第1項之
    幫助詐欺取財罪。又其行為僅止於幫助，爰依刑法第30條第
    2項規定，按正犯之刑減輕之。又被告以一幫助詐欺之行為
    ，使得詐欺集團分別詐騙被害人戊○○、乙○○、甲○○之
    財物，係一行為觸犯數個相同罪名，為想像競合犯，應依刑
    法第55條規定，從一重處斷。另檢察官移送併辦部分與經檢
    察官起訴部分係屬事實上同一，本院自應併予審理，附此敘
    明。爰審酌被告提供上揭銀行帳戶供詐欺集團成員使用，助
    長詐欺集團財產犯罪之風氣，致本件被害人受騙而匯款，實
    為當今社會層出不窮之詐財事件所以發生之根源，造成社會
    互信受損，擾亂金融交易往來秩序，影響層面甚大，且亦因
    被告提供帳戶之行為，使執法人員難以追查該詐騙集團之真
    實身分，實屬不該，應予相當之非難，並考量被告犯本案前
    並無前科，素行尚佳，有臺灣高等法院被告前案紀錄表附於
    本院卷為憑，及念及被告事後坦承犯行，犯後態度尚稱良好
    ，並酌量被告之智識程度、犯罪動機、目的、手段、提供帳
    戶之數量、對於被害人所生之危害等一切情狀，量處如主文
    所示之刑，並諭知易科罰金之折算標準，以示懲儆。
五、據上論斷，應依刑事訴訟法第273條第1第1項、第299條第1
    項前段，刑法第30條第1項前段、第2項、第339條第1項、第
    55條、第41條第1項前段，刑法施行法第1條之1第1項、第2
    項前段，判決如主文。
本案經檢察官丙○○到庭執行職務。
中    華    民    國    97    年   10    月    7     日
                  刑事第十四庭  法  官  李慧瑜
以上正本證明與原本無異。
如不服本判決，應於收受送達後10日內向本院提出上訴書狀（應
敘述具體理由並附繕本）。
上訴書如未敘述理由，應於上訴期間屆滿後20日內補提理由書於
本院。
                                書記官  陳青瑜
中    華    民    國    97    年   10    月    7     日
中華民國刑法第339條第1項
意圖為自己或第三人不法之所有，以詐術使人將本人或第三人之
物交付者，處5年以下有期徒刑、拘役或科或併科1千元以下罰金
。


司法院資訊處製作；財團法人民間司法改革基金會備份。
